臺灣桃園地方法院刑事交通事件裁定　　　　　　　　九十二年度交聲字第四二六號
　　原處分機關　交通部公路總局新竹區監理所桃園監理站
　　異　議　人
　　即受處分人　甲○○
右列受處分人因違反道路交通管理處罰條例案件，對於交通部公路局新竹區監理所桃
園監理站中華民國九十二年九月十六日桃監裁三字第裁五二－ＤＩＡ三五五三七○號
處分，聲明異議，本院裁定如左：
    主  文
原處分撤銷。
甲○○汽車所有人，未領用牌照行駛汽車，處罰鍰新台幣柒仟貳佰元，並禁止其行駛
。
    理  由
一、異議意旨略以：異議人即受處分人甲○○於民國九十二年九月十九日收受交通部
    公路局新竹區監理所桃園監理站桃監裁三字第裁五二－ＤＩＡ三五五三七○號違
    反道路交通管理事件裁決書，其上載明異議人於九十二年五月二十日七時四十分
    許，駕駛拼裝車未經核准領用牌證行駛於桃園縣桃園市○○街、文康街口等情，
    因而處異議人新台幣（下同）三千六百元罰鍰，車輛沒入之處分。惟異議人當天
    僅將所有之ＨＯＮＤＡ廠牌、型號Ｘ四、排氣量一千二百八十四ＣＣ之重型機車
    停放於桃園市○○街二十二號友人住處前，並無行駛之事實，且前開重型機車雖
    無法申請牌照，但係為日本知名正廠ＨＯＮＤＡ設計製造出廠之重型機車，異議
    人並未更動或改裝，自非「拼裝車」，從而監理單位以拼裝車視之，實有欠公允
    ，為此於九十二年十月二日提起本件異議等語。
二、按汽車有「拼裝車輛未經核准領用牌照行駛」之情形者，處汽車所有人三千六百
    元以上一萬零八百元以下罰鍰，並禁止其行駛及車輛並沒入之，道路交通管理處
    罰條例第十二條第一項第二款及第二項分別定有明文。
三、經查：
    （一）證人即舉發員警黃志盛結證稱：「（本件交通案件是否你舉發？）是，當
          時九十二年五月二十日上午大約快七點到達西門國小，我們在三民路右轉
          莒光街時，在莒光街的平面道路上，看到異議人騎重型機車，要停到路旁
          我舉發的違規地點處，因當時莒光街上小朋友很多，我沒有辦法追上去攔
          停，等到我護幼勤務結束，異議人又騎重型機車從我舉發的違規地準備要
          離開，我才去攔停，當時約七點四十分左右。」、「（你第一次看到異議
          人騎乘這台重型機車是何時？）大約六點五十幾分快七點。」、「（你第
          一次看到異議人騎乘這台重型機車，騎乘的時間有多久？）我看到的時間
          ，從我看到他騎乘到他停止，不到十秒鐘，我看到時他正要停到路邊。」
          、「（你看到異議人這台車時，他是從停靠地點的商店內騎出來停，或是
          從道路上騎到該地點去停？）從道路上騎到該違規地點，之後異議人進早
          餐店。」「（第二次騎這台機車，他的行進方向是如何？）他從停車地點
          往文康街方向騎。」等語綦詳（詳本院卷第二七至二九頁），核與證人即
          桃園國中保全人員劉育謦證述：伊於九十二年五月二十日約七時許，在桃
          園國中（桃園市○○街二號）曾目睹該部重型機車行駛於平面道路等語相
          符，此有劉育謦警詢筆錄一份在卷可稽（見本院卷第三三、三四頁），是
          異議人於前開時地確有騎乘本件未領用牌照之重型機車於道路上行駛之事
          實，應堪認定。異議人辯稱伊無行駛云云，尚不足採。
    （二）異議人所有遭查扣未領有牌照之重型機車，係日本ＨＯＮＤＡ廠牌、型號
          Ｘ四、排氣量一千二百八十四ＣＣ、引擎號碼ＳＣ三八Ｅ－000000
          0號，係經拆解並以原車零件辦理進口，並於進口時已繳納稅捐，嗣再組
          合還原之機車，經輾轉由異議人所購得等情，業據證人即該機車之前手李
          保賢於本院調查時證述在卷（見本院卷第四五至四七頁），並有買賣讓渡
          證明書、讓渡證明書、進口報單各一份及該機車之照片四幀在卷可稽（見
          本院卷第一五至一七、六五至六八頁），是異議人辯稱伊所有遭查扣之重
          型機車，乃為日本知名正廠ＨＯＮＤＡ設計製造出廠之重型機車一節，尚
          非無據。
    （三）按所謂「拼裝車」厥指「拼湊組裝」之車輛而言，此種車輛未經主管機關
          核准並領用牌照之前，依道路交通管理處罰條例第十二條第一項第二款規
          定，禁止在道路上行駛，揆其法意，無非為保障大眾交通安全，惟究其實
          質，則係因「拼裝車」在駕駛使用上之安全性堪慮，故有予以禁止之必要
          。查各型量產車於正式出廠上市○○○○○段，其機電、引擎、動力傳輸
          、車身結構等各部系統均經原廠縝密精心之設計，再以系統整合之方式，
          詳為計算、測試、調校各系統於組合整車中之調諧性及合適度，其目的除
          在使各部系統經組裝成車之後，均能發揮原先設計之最佳性能外，更在使
          各部系統之運轉功率及輸力負苛之許容性或耐受度，彼此間緊密配合，相
          互調諧為用，而無倚輕倚重之失衡現像，以確保將來量產上市之「整車」
          於使用上之安全性，職是，若未經此一嚴謹程序所設計、檢測及製造之車
          輛，其安全性顯然堪慮，固無異論，至若任意改裝非屬原廠設計規範或容
          許代換之零件，因已更動並破壞「整車」既有設計之系統調諧性及合適度
          ，且未經原廠重行調校及測試，各系統整合運作是否緊密順暢，亦非無疑
          ，同有危及行車安全之虞。由是，茲禁止「拼裝車」在公路上行駛之立法
          本旨，既係著眼於使用上之不安全性，則基於上開說明，即不難尋繹出「
          拼裝車」之應有意涵，詳言之，基於使用安全性之考量，任何非由合格正
          式車廠所設計、製造出廠之車輛或在原廠車上任意改裝非屬原廠設計規範
          或容許代換之零件，因其整車結構並不曾或更動後未再經原廠之嚴謹檢測
          及調校，使用上具有潛在之危險性，此二種車輛均屬所謂之「拼裝車」，
          至若將原廠車完全拆解後，再以原車或原設計規範容許代換之零件重行組
          裝成車，並未更動或破壞「整車」既有設計之系統調諧性及合適度，則仍
          屬原廠車而非「拼裝車」，且此種依循原廠設計規範，按圖索驥之組裝過
          程，不涉及高深造車工藝或技術理念，亦毋庸輔以精密儀器精算各部系統
          或系統整合之數據、係數，衹須熟於車輛組裝技術之人即可妥善為之，非
          必以原廠為要。查異議人所有之重型機車，既係屬由ＨＯＮＤＡ此一世界
          知名之合格正廠所設計、製造出廠之機車，顯非雜牌廠家所自行「拼湊組
          裝」之機車可堪比擬，又即便異議人係以零件名義進口後再組裝成車，惟
          其係以原廠之整車零件重行組裝而成，並未改用非屬原廠設計規範或容許
          代換之零件，對於「整車」既有設計之系統調諧性及合適度未有任何更動
          或破壞，且非必由原廠組裝不可，核其組裝之過程要與一般車輛進廠大修
          或全車鈑噴時，各部零件均經完全拆解並於修竣之後再予重行組裝之情無
          異，此時組裝還原之成車自仍屬原廠車，何能率予「拼裝車」視之。
    （四）至原處分機關援引交通部路政司八十七年三月三十一日路台（八七）字第
          ○九三七九二四號函略謂：車輛若無法依道路交通安全規定繳驗來歷憑證
          ，自屬無法核准領用牌照之車輛，且若其亦無領有使用牌證者，即有道路
          交通管理條例第十二條第一項第二款之適用云云。但查，車輛是否為「拼
          裝車」，此為有關設計、製造或改裝層面之問題，至有無來歷憑證，則屬
          車輛「流通過程」是否適法之問題，二者範疇迥然不同，「拼裝車」固均
          無來歷憑證，惟欠缺來歷憑證者則非必均屬「拼裝車」，原處分機關認無
          來歷憑證者即為「拼裝車」，容有誤會，且已逾越「拼裝車」之文義可能
          範圍，縱令異議人取得系爭重型機車之過程有違其他法令或迂迴規避禁止
          重型機車進口之政策，亦應由各主管機關引用相關規定予以正確適法之處
          置，殊無出諸牽強附會之曲法方式，將此種未經更動原廠設計規範而重行
          組裝還原之原廠車妄以解釋成「拼裝車」之餘地。
四、綜上所述，異議人所騎駛未領有牌照之重型機車既非屬「拼裝車」，乃原處分機
    關未經詳查細酌，遽以「拼裝車」論之，逕依道路交通管理處罰條例第十二條第
    一項第二款及第二項之規定，裁處異議人罰鍰及沒入該車輛，其認事用法具有違
    誤。異議意旨執此指摘原處分不當，為有理由，自應由本院將原處分撤銷，並審
    酌異議人違規情節之輕重，改依同條例第十二條第一項第一款，量處如主文所示
    之罰鍰。
據上論斷，應依道路交通案件處理辦法第二十前段，道路交通管理處罰條例第十二條
第一項第一款，裁定如主文。
中      華      民      國       九十三     年      三    月    十五    日
                                臺灣桃園地方法院交通法庭
                                      法  官  吳  為  平
右正本證明與原本無異。
如不服本裁定，應於送達後五日內，向本院提出抗告狀。
                                      書記官  賴  朱  梅
中      華      民      國       九十三     年      三    月    十七    日
